【裁判字號】    99,親,44
【裁判日期】    990930
【裁判案由】    否認子女
【裁判全文】
臺灣士林地方法院民事判決                99年度親字第44號
原      告  甲○○LIE N.
被      告  乙○○
兼上一被告  丙○○
之法定代理人
上列當事人間否認子女事件，經本院於民國99年9 月17日言詞辯
論終結，判決如下：
    主  文
確認被告乙○○（女，民國○○年○ 月○○日生，身分證統一編號：
Ｚ000000000號）非原告自被告丙○○受胎所生之婚生女。
訴訟費用由原告負擔。
    事實及理由
一、本件原告起訴主張：原告甲○○（LIE NGO MI，印尼國人）
    與被告丙○○前於民國95年6 月8 日結婚，嗣於98年11 月5
    日離婚。原告於99年4 月27日生下被告乙○○，回溯其受胎
    期間雖在原告與被告丙○○之婚姻關係存續中，惟被告乙○
    ○並非原告自被告丙○○受胎所生之婚生女，為此爰依民法
    第1063條之規定提起否認子女之訴等語，並聲明：(1)確認被
    告乙○○非原告自被告丙○○受胎所生之婚生女。(2)訴訟費
    用由被告負擔。
二、被告丙○○已到庭自認：被告乙○○確實不是伊和原告所親
    生，對於親子血緣鑑定報告無意見等語。
三、本件被告丙○○雖到庭自認原告主張之上揭事實為真正，惟
    按關於認諾及訴訟上自認或不爭執事實之效力，於民事訴訟
    法第589 條否認子女之訴，不適用之，民事訴訟法第594 條
    定有明文，故本院依法仍應調查其他事證查明與事實是否相
    符，合先敘明。
四、經查，原告主張之上開事實，業據提出戶籍謄本、原告之護
    照及中華民國居留證、林口長庚紀念醫院親子鑑定報告等件
    為證。又被告乙○○與訴外人許佳華已於99年6 月17日自行
    前往林口長庚紀念醫院進行親子血緣鑑定，鑑定結果認：「
    1.不能排除許佳華與乙○○的親子關係。2.累積親子關係係
    數（CLR ）為53,879.51 。就是說『許佳華是乙○○的親生
    父親』這一個可能性與『任何中國男人偶然具有是乙○○的
    親生父親所必須具備的基因半型（Obligatory genes ） 』
    這一個可能性相比，大約為53,879.51 倍。3.親子關係概率
    （PP）為99.9981%。也就是說許佳華與乙○○之父女關係確
    定率為99.9981%。因此『許佳華是乙○○的親生父親』這一
    個假設由此次測試已實務上可以證實。」等語，有林口長庚
    紀念醫院99年6 月12日親子鑑定報告1 份在卷可稽，且經本
    院核閱無訛，並經被告丙○○到庭自認在卷。可見被告乙○
    ○血緣上之父親應為訴外人許佳華，其與被告丙○○之間並
    不具有真實血緣關係，是被告乙○○顯非原告自被告丙○○
    受胎所生之婚生女等情屬實，堪認原告之主張為真正。
五、按子女之身分，依出生時其母之夫之本國法，如婚姻關係於
    子女出生前已消滅者，依婚姻關係消滅時其夫之本國法，涉
    外民事法律適用法第16條定有明文。本件原告為印尼國人士
    ，被告丙○○則為中華民國國民，原告與被告丙○○前於95
    年6 月8 日結婚，嗣於98年11月5 日離婚，而被告乙○○則
    於99年4 月27日出生，可知被告乙○○於出生前，原告與被
    告丙○○間之婚姻關係業已消滅，依照前揭說明，本件否認
    子女事件，自應適用被告丙○○之本國法即中華民國法律，
    先予敘明。次按，民法第1063條第1 項推定之婚生子女，如
    夫妻之一方能證明子女非為婚生子女者，得自知悉該子女非
    為婚生子女之時起，二年內提起否認之訴，民法第1063條第
    2 項、第3 項規定甚明。查本件原告於99年4 月27日生下被
    告乙○○，而原告與被告丙○○則於98年11月5 日離婚，是
    被告乙○○依法仍應推定為被告丙○○之婚生女，但被告乙
    ○○確非原告自被告丙○○受胎所生之女，已如前述，依照
    上開規定，原告於99年5 月28日提起本訴，顯未逾越法定除
    斥期間，從而原告訴請確認被告乙○○非原告自被告丙○○
    受胎所生之婚生女，為有理由，應予准許。
六、本件被告乙○○確非原告自被告丙○○受胎所生之女，已如
    上述，然此必藉由判決始克還原其真正身分，實不可歸責於
    被告2 人，況被告2 人本可與原告互換地位提起本件否認子
    女訴訟，故原告訴請否認子女雖於法有據，但被告2 人之應
    訴乃法律規定所不得不然，則被告所為自屬伸張或防衛權利
    所必要，本院因認本件訴訟費用應由原告負擔，較為公允。
七、據上論結，原告之訴為有理由，依民事訴訟法第81條第2 款
    ，判決如主文。
中    華    民    國    99    年    9     月    30    日
                    家事庭法  官  陳章榮
以上正本係照原本作成。
如對本判決上訴，須於判決送達後20日內向本院提出上訴狀。
中    華    民    國    99    年    9     月    30    日
                          書記官  張竣閔

司法院資訊處製作；財團法人民間司法改革基金會備份。
